臺灣士林地方法院刑事判決　　　　　　　　　　　　　　九十年度訴字第二三九號
　　公　訴　人　臺灣士林地方法院檢察署檢察官
　　被　　　告　辛○○
　　　　　　　　乙○○
　　共　　　同
　　指定辯護人 本院公設辯護人林龍輝
　　被　　　告　戊○○
　　　　　　　　丙○○
　　　　　　　　丁○○
　　　　　　　　甲○○
　　共　　　同
　　指定辯護人 本院公設辯護人姜惠如
右列被告等因殺人未遂案件，經檢察官提起公訴 (八十九年度偵字第九三Ｏ一號)，
及追加起訴（九十年度偵緝字第三三二號），本院判決如左：
    主  文
本件公訴不受理。
    理  由
一、公訴及追加起訴意旨略以：被告乙○○曾因犯竊盜罪，經台灣士林地方法院判處
    有期徒十月確定，於民國八十五年一月二十八日執行完畢，復因犯妨害家庭罪，
    經台灣士林地方法院判處有期徒刑三年六月確定，於八十七年六月十九日假釋出
    獄，刑期期滿日為八十九年八月十日，被告甲○○原名晏友俊，曾犯竊盜及搶奪
    罪，經台灣高等法院於民國八十六年間判處有期徒刑十月確定，於八十七年一月
    十九日執行完畢；又於八十七年間犯竊盜罪，經台灣士林地方法院判處有期徒刑
    三月確定，於八十八年七月二十一日執行完畢。緣庚○○與被告丁○○、辛○○
    間，曾因細故發生爭執，被告辛○○遂夥同被告丁○○、戊○○、乙○○及丙○○、甲○○、己○○（另由國防部東部地方法院以殺人未遂罪判處有期徒刑五年
    確定）及綽號「黑狗叔叔」之姓名年籍不詳成年男子共八人，共同基於殺人之犯
    意聯絡，由被告戊○○於八十九年四月十九日凌晨二時許，以電話邀約庚○○至
    臺北縣汐止市○○○路○段二０七號汐止農會前談判，經庚○○允諾後，被告辛○○等七人先至台北縣汐止市○○路二一四巷口甲○○之住處取得西瓜刀一支後
    ，再共同前往台北縣汐止農會前等候庚○○。嗣同日凌晨四時三十分許，被告辛○○、丁○○、戊○○、乙○○、丙○○、甲○○、己○○及「黑狗叔叔」八人
    ，見庚○○依約抵達後，甲○○及「黑狗叔叔」即高喊：「砍他，砍給他死」等
    語，由己○○先持西瓜刀（已丟棄），朝庚○○之頸部、手、腳等部位砍殺，其
    餘辛○○、丁○○、戊○○、乙○○、丙○○、甲○○及「黑狗叔叔」等人，則
    分持木棍或徒手之方式毆打庚○○，致庚○○受有右手近腕部併橈骨骨折、饒神
    經斷裂及肌腱斷裂共七條、左小腿深刀傷，共兩條肌肉斷裂等傷害。經路人發覺
    大聲驚叫，辛○○等人始四散逃逸，庚○○經緊急送醫救治，始倖免於難。案經
    被害人庚○○訴由臺北縣警察局汐止分局報告偵辦，因認被告辛○○、丁○○、
    戊○○、乙○○、丙○○、甲○○等人涉有殺人未遂嫌。
二、公訴人認為被告辛○○、丁○○、戊○○、乙○○、丙○○、甲○○等人共同涉
    有刑法第二百七十一條第二項、第一項殺人未遂罪嫌，無非係憑告訴人告訴人庚○○之指述：於右揭時、地遭辛○○、丁○○、戊○○、乙○○、丙○○、甲○○及「黑狗叔叔」等人，持西瓜刀殺傷之事實等情及共同被告辛○○、丁○○、
    戊○○、乙○○、丙○○、甲○○、己○○等人供陳：於右揭時、地，與己○○
    、「黑狗叔叔」等人共同前往，自甲○○住處取得西瓜刀一支，己○○持西瓜刀
    、戊○○、乙○○、丁○○、「黑狗叔叔」分持木棍，而由己○○以西瓜刀砍殺
    庚○○之事實、財團法人長庚紀念醫院基隆分院診斷證明書及函各一紙所載告訴
    人庚○○受有如事實欄所列之傷害及庚○○於八十九年四月十九日至該院急診時
    ，身體二處刀傷大量流血，已達危及生命之程度等執為論據。
三、訊據被告辛○○、丁○○、戊○○、乙○○、丙○○、甲○○均堅決否認有公訴
    意旨指訴殺害告訴人庚○○之犯行；被告辛○○辯稱：否認有到案發現場，伊當
    日並無去汐止農會現場，伊沒有教唆丁○○於四月十九日去砍庚○○，當天丁○○有來伊家找伊，稱要去找庚○○約地方談判，問伊要不要去，伊告訴林伊不能
    去，伊也勸丁○○不要去，伊並沒意思要丁○○砍死他，只是說說而已，當時丁○○說要慢慢玩他，我不知道丁○○真的去找高云云。被告丁○○辯稱：案發當
    天係因伊於日前與告訴人庚○○間有糾紛，始邀約被害人至汐止農會理論，伊於
    戊○○遭「黑狗叔叔」擊傷後，即扶持戊○○至旁休息，並未砍擊或毆打被害人
    等語；被告戊○○辯稱：當天係為丁○○與被害人間糾紛前往，當天伊雖有拿木
    棍，惟並未持之毆打被害人，伊當時有飲酒，意識狀況本已不甚清楚，又遭「黑
    狗叔叔」擊傷，由丁○○扶至一旁，對於後來發生何事，係事後他人告知等語；
    被告甲○○與丙○○均辯稱：彼二人不識被害人，當天係返家途中巧遇丁○○等
    人，之前乙○○曾寄放西瓜刀一把於甲○○處而向王某索回，並邀彼二人同往，
    惟彼二人至現場後因不關彼等之事，乃在旁並未參與毆打之行為等語。按犯罪事
    實應依證據認定之，無證據不得推定其犯罪事實，刑事訴訟法第一百五十四條定
    有明文。又告訴人之告訴，係以使被告受刑事訴追為目的，是其陳述是否與事實
    相符，仍應調查其他證據以資審認，最高法院五十二年台上字第一三○○號曾有
    判例可稽。復按認定不利於被告之事實，須依積極證據，苟積極證據不足為不利
    於被告事實之認定時，即應為有利於被告之認定，更不必有何有利之證據。且事
    實之認定，應憑證據，如未能發現相當證據，或證據不足以證明，自不能以推測
    或擬制之方法，以為裁判之基礎，最高法院三十年上字第八一六號、四十年台上
    字第八六號判例可資參考。又按共犯之成立，除共同實施犯罪行為者外，其就他
    人之行為負共犯之責者，以有意思聯絡為要件，若事前並未合謀，實施犯罪行為
    之際，又係出於行為者獨立之意思，即不負共犯之責，最高法院十九年上字第六
    九四號判例可資參考。本件同案共犯即被告己○○雖在國防部東部地方軍事法院
    九十年花判字第十七號被告己○○有殺人未遂之犯意，判處有期徒刑五年，固有
    該案卷在卷可稽，惟經查：
    （一）依據卷附告訴人庚○○之八十九年四月二十一日長庚紀念醫院診斷證明書
    上所載，被害人受有「多處刀傷，包括(1)右手近腕部，併橈骨骨折，橈神經及肌
    腱神經斷裂，共七條。(2)左小腿深刀傷，共二條肌肉斷裂」，固有該診斷證明書
    一紙在卷可稽，若被告等果有殺人之犯意，何未朝被害人之致命部位，如頭部、
    胸腔等處刺殺，而僅砍其非致命部位之腕部及小腿？至於長庚醫院基隆分院九十
    年四月二十三日（90）長庚院基字第七ＯＯ號函稱復關被害人庚○○之病情部分
    ，雖表示「病患庚○○於八十九年四月十九日至本院急診時，血壓過低，為
    77mmHg/35mmHg，係為兩處刀傷大量流血所造成，已達危急生命程度，但並非難
    治之症」一情，就此部分可知被害人庚○○送醫時雖有危及生命之程度，然並非
    是由於傷及重要部位，而係大量流血所致，固尚難僅憑告訴人庚○○之傷勢即遽
    論被告等即有殺人之犯意。
    （二）再者，告訴人庚○○於本院訊問時稱：「丁○○、戊○○二人有過去打我
    背部、頭部、身體部位，他二人手上均持著器物打我，我用左手擋頭，其他人手
    上均持木棍，（問：己○○砍殺後，被其他人圍毆時，他是否再用刀砍你？）沒
    有，他站在旁邊。（問：己○○第一次砍你之後，有無再繼續要砍你？）沒有。
    （問：當時除刀傷外也無其他傷害？）身上有瘀血，我不知道診斷書上這麼寫．
    ．．（綽號黑狗叔喊﹃給他死﹄時，其他人做何事？）他喊完後，己○○即取出
    刀子，我就轉身要跑，其他人站在旁邊，我跑約三十公尺就被砍了，他刀子是往
    我頭上由上往下砍來。（問：為何第一次警訊筆錄中稱是從你頸部砍下？）我當
    時認為己○○是要從頭部砍下，他砍第一刀後，我跌倒他就第二刀砍我小腿，然
    後他就站在一邊，其他人就圍上來毆打我」云云（詳見本院九十年八月二十九日
    訊問筆錄）。惟本院函詢長庚醫院，該函稱：告訴人庚○○除上開二處刀傷外，
    並無其他傷勢，此有該院九十年九月二十四日（90）長庚院基字第一九四四號函
    在卷可稽，準此，告訴人庚○○所述其被毆打之真實性程度如何，實非無疑。又
    如被告等人若確有殺人犯意，則在告訴人庚○○受傷倒地後，為何只有其所稱遭
    被告辛○○、丁○○、戊○○、乙○○、丙○○、甲○○之圍毆，而持刀之己○○卻站立一旁未繼續砍殺？故被告辛○○、丁○○、戊○○、乙○○、丙○○、
    甲○○等人是否有殺人之意思，實屬可疑。
    （三）同案共犯己○○固於本院訊問時陳承：當時綽號黑狗叔叔是有講：「不管
    談判結果如何均要動手」，案發當時木棍是路邊撿的，何人拿木棍我不清楚，被
    害人庚○○來了之後，綽號黑狗叔叔之老大和我及丁○○、戊○○、乙○○過去
    與高談判，至於小胖及阿國我沒有看到，被害人庚○○與綽號黑狗叔叔發生爭吵
    ，我弟弟戊○○過去勸阻，結果被綽號黑狗叔叔打得受傷，我看到戊○○被打倒
    在地上，丁○○就把他扶到旁邊，我就衝過去打庚○○，我將西瓜刀取出，綽號
    黑狗叔叔就喊砍，我砍了二刀，隨後乙○○（黑狗）就加入打被害人庚○○，他
    是徒手打他，我是用西瓜刀砍，其他人沒有打，然後我們心生畏懼就跑了，當時
    並沒有路人看到，我是騎機車載我弟弟（戊○○）及丁○○離開，當時我弟弟受
    傷，所以就先送去醫院就醫，當時西瓜刀丟在新台五路邊竹林裡，事後警方有來
    找我等語（本院九十年七月十八日筆錄），然當時綽號黑狗叔叔所稱：「不管談
    判結果如何均要動手」一語，究係係指示殺害告訴人庚○○抑或傷害之意思，並
    非明確，且己○○並陳稱：「在汐止農會，高尚未到前，當時沒有說要讓他死，
    當時只是說要動他（打他、教訓）」等語（同上筆錄），參以告訴人庚○○前揭
    被害人之驗傷證明書觀之，可知被害人刀傷之部位係於右手及左小腿部位，並非
    身體之要害部位，教訓意味甚明，若被告等人有殺人之犯意，以被告等人有六、
    七人在場，被害人方面僅單獨一人又已受傷，欲致被害人於死，應係易如反掌，
    顯見被告等人並無致被害人於死之犯意甚明。縱認同案共犯己○○有殺人犯意，
    然依上開所述，本案被告丁○○、戊○○、乙○○、丙○○、甲○○雖於己○○
    下手殺害告訴人前彼此有傷害告訴人庚○○之犯意聯絡，然於己○○變更原傷害
    意思而改以殺人之意思揮刀殺害告訴人庚○○，己○○此部分犯意之變更，自係
    出自己○○獨自之決意為之，已超出被告辛○○、丁○○、戊○○、乙○○、丙○○、甲○○等人意思聯絡之外，被告辛○○、丁○○、戊○○、乙○○、丙○○、甲○○等人事前並未與己○○有殺人之合謀，被告等即不負殺人未遂共犯之
    責。至於被告辛○○堅稱：未在場一情，訊據被害人庚○○雖於八十九年九月十
    六日第三次警訊、八十九年九月二六日第四次警訊及九十年八月二十九日本院訊
    問證稱：辛○○確定有前往，至於黃有無打我我不清楚云云，惟其於本院訊問為
    何在八十九年五月九日第一次警訊時稱現場被告共有七人，有乙○○、丙○○、
    甲○○、戊○○、己○○、丁○○及綽號黑狗叔等人，並未提及辛○○，為何後
    來供述有辛○○？告訴人庚○○陳稱：「因當時記憶糢糊，事後回想及後來質問
    乙○○，乙○○稱辛○○也有去」云云（詳見九十年八月二十九日本院訊問筆錄
    ）。然而告訴人庚○○與被告辛○○應該相當熟識，否則不可能會有借機車給辛○○之情形，因此如果被告辛○○有前往案發現場，則在距案發時間最近、記憶
    最深刻之第一次警訊時，應該會明確指出被告辛○○也有前往，然而其第一次警
    訊時卻完全未提到辛○○，第二次警訊時才提及：我打電話向阿倫辛○○索討，
    但電話不通，於八十九年四月十九日凌晨三時許，阿倫有自己打電話給我，我有
    向他討機車，阿倫辛○○就說，你給我小心，我已有很多兄弟等你，要“瀉”你
    （閩南語，即要殺你）就掛電話云云，並未有提及被告辛○○有前往汐止農會現
    場。可知被害人庚○○事後指稱辛○○參有去案發現場參與本件犯行，即係依共
    同被告乙○○之陳述所致，惟姑且不論被告辛○○是否果有於當日前往汐止農會
    現場並參與毆打告訴人，然被告丁○○、戊○○、乙○○、丙○○、甲○○等人
    其犯罪之初，僅有傷害人之故意，被告丁○○、戊○○、乙○○、丙○○、甲○○所為係犯刑法第二百七十七條第一項之傷害罪，公訴意旨認其係犯刑法第二百
    七十一條第二項、第一項之殺人未遂罪，尚有未洽。又按告訴乃論之罪，告訴人
    於第一審辯論終結前得撤回其告訴，又告訴經撤回者，應諭知不受理之判決，刑
    事訴訟法第二百三十八條第一項、第三百零三條第三款分別定有明文，本院認被
    告係犯有刑法第二百七十七條第一項之傷害罪，已如前述，依同法第二百八十七
    條前段之規定，須告訴乃論。茲據告訴人庚○○於本院審理時與被告等和解，當
    庭以言詞及書面撤回告訴，依照首開說明，自應諭知不受理之判決。
據上論斷，應依刑事訴訟法第三百零三條第三款條判決如主文。
本案經檢察官張紜瑋到庭執行職務
中    華    民    國      九十一      年      十        月      十八    日
                                    臺灣士林地方法院刑事第一庭
                                        法  官  蔡  明  宏
右正本證明與原本無異。
如不服本判決，應於送達後十日內，向本院提出上訴狀。
                            書記官  陳  漢  朝
中    華    民    國      九十一      年      十        月    二十一    日
